【裁判字號】    89,交抗,189
【裁判日期】    890725
【裁判案由】    違反道路交通管理處罰條例
【裁判全文】
臺灣高等法院刑事裁定                  八十九年度交抗字第一八九號
    抗告人  即
    異  議  人  甲○○
    即受處分人
右列抗告人因違返道路交通管理處罰條例案件，不服臺灣基隆地方法院交通法庭中華
民國八十九年五月十七日裁定（八十九年度交聲字第一九號）提起抗告，本院裁定如
左：
    主      文
抗告駁回。
    理      由
一、按道路交通管理處罰條例第三十三條第一項規定：「汽車行駛於高速公路‧‧‧
    ，而不遵管制之規定者，處汽車駕駛人新臺幣三千元以上六千元以下罰鍰。」，
    同條例第六十三條第一項規定：「汽車駕駛人，違反左列各款所列條款之一者，
    除依原條款處罰鍰外，並予記點：一、違反第三十三條‧‧‧。」；又雙白實線
    設於路段中，用以分隔同向車道，並禁止變換車道，道路交通標誌標線號誌設置
    規則第一百四十九條第一項第七款定有明文。
二、原處分意旨以：受處分人甲○○於民國（下同）八十九年一月二日晚間十一時三
    分，駕駛車號Ｇ九--一三七二號自小客車，行經國道三號高速公路北上二十八公
    里二百公尺處，即新店隧道內劃有雙白實線禁止變換車道路段，連續自內側車道
    變換至中間車道再變換至外側車道，經行駛在前之內政部警政署國道公路警察局
    第六警察隊木柵分隊警車發現攔停稽查並製單舉發，依道路交通管理處罰條例第
    三十三條第一項、第六十三條第一項之規定裁決罰鍰新台幣六千元，並記違規點
    數一點。異議人則辯稱：伊於進入新店隧道前即由中間車道變換至外側車道，進
    入隧道後並未變換車道，僅為安撫車上哭鬧之小孩而有稍微偏向壓到車道線之情
    況，應係警員自車上後視鏡觀察，視線有偏差所造成之誤會云云。
三、原裁定略以：經查，異議人於前開時地連續違規變換車道之事實，業據原舉發警
    員胡清輝（內政部警政署國道公路警察局第六警察隊木柵分隊小隊長）到庭具結
    證稱：當時我與另一隊員賴恆祝在警車上，我要求要有二位警員服勤同時目睹違
    規情事才可舉發，我看到異議人是在隧道內變換車道，我們自隧道出來後才攔異
    議人下來，異議人連續變換車道事實很明顯，警車內有二個後視鏡可供警員看得
    很清楚等語（詳見原審八十九年五月十五日訊問筆錄），並有內政部警政署國道
    公路警察局舉發違反道路交通管理事件通知單一紙在卷可稽。按交通警員製單舉
    發違反道路交通管理處罰條例所列之違規事實，本質上為行政處分，係公務員基
    於職務上權力，依法就特定之具體事件所為具有公法上效果之單方行政行為，基
    於公務員為公法上行為具有公信力之原則，該行政處分當可被推定為真正，其據
    以依法處分之事實認定亦為正確無誤，本此公信原則，乃立法者賦予行政機關制
    定違反道路交通事件統一裁罰標準及處理細則，使值勤警員得當機處分（如該細
    則第二十三條）以維護交通秩序、安全之行政目的，反之，若謂公務員一切行政
    行為均需預留證據以證其實，則國家行政勢必窒礙難行，據此，刑事訴訟法就犯
    罪證據有關之規定中，與行政秩序罰之交通違規裁罰本旨不合之部分，自不在準
    用之列。本件異議人既未就執勤員警之上開舉發有誤提出確實證據以供調查，亦
    無任何證據足資證明有捏造事實違法取締之情事，則執勤警員本其維護交通秩序
    、安全職責所為之舉發，自應受到合法、正確之推定，且衡諸現場查獲之警員與
    異議人並無仇隙，當無設詞攀誣、濫予舉發之理。綜上所述，受處分人所辯顯非
    實情，而係卸責之詞，不足採信。從而，原處分機關援引首揭規定裁處罰鍰並記
    違規點數一點並無不當，本件異議為無理由，應予駁回，應依道路交通案件處理
    辦法第十九條裁定異議駁回，經核並無不合，抗告意旨仍執陳詞指摘原裁定不當
    為無理由，應予駁回。
四、據上論斷，應依道路交通案件處理辦法第二十六條，刑事訴訟法第四百十二條，
    裁定如主文。
中    華    民    國    八十九    年       七       月      二十五      日
                          臺灣高等法院刑事第十庭
                              審判長法  官  蔡  長  溪
                                    法  官  溫  耀  源
                                    法  官  楊  貴  志
右正本證明與原本無異。
不得再抗告。
                                    書記官  沈  秀  容
中    華    民    國    八十九    年       七       月      二十七      日


司法院資訊處製作；財團法人民間司法改革基金會備份。
